最高法院刑事判決　　　　　　九十六年度台上字第五八一五號
上　訴　人　甲○○
　　　　　　　　　　45號（
選任辯護人　蔡得謙律師
　　　　　　何立斌律師
上　訴　人　乙○○
　　　　　　　　　　460號
選任辯護人　王世宗律師
上列上訴人等因殺人等罪案件，不服台灣高等法院台中分院中華
民國九十六年七月十一日第二審更審判決（九十五年度上更(一)字
第八五號，起訴案號：台灣彰化地方法院檢察署九十二年度偵字
第八二○五、八二七一、八二七二、九一六○號），提起上訴，
本院判決如下：
    主  文
上訴駁回。
    理  由
按刑事訴訟法第三百七十七條規定，上訴於第三審法院，非以判
決違背法令為理由，不得為之。是提起第三審上訴，應以原判決
違背法令為理由，係屬法定要件。如果上訴理由書狀並未依據卷
內訴訟資料，具體指摘原判決不適用何種法則或如何適用不當，
或所指摘原判決違法情事，顯與法律規定得為第三審上訴理由之
違法情形，不相適合時，均應認其上訴為違背法律上之程式，予
以駁回。本件上訴人甲○○上訴意旨略以：（一）原判決理由載
「許文華甫於案發後所陳述案發之情節既未提及槍枝走火等情，
其為警查獲後，於警詢中亦未供述現場有推擠圍毆致槍枝走火之
情事」，認定案發現場於甲○○槍擊被害人時，客觀上並無推擠
、圍毆之情形，顯與原判決於事實、理由所述：「甲○○因見金
○○一方人馬向其靠近恐對其不利」兩相齟齬，堪認原判決事實
與理由誠有相互矛盾之違背法令。（二）原判決理由欄另謂：「
被告甲○○竟猶持槍直接抵住被害人金○○之頭部射擊之，其主
觀顯有致人於死之認識，況其見被害人金○○倒地後，猶怒罵被
害人，益徵其確有致被害人金○○於死之故意」，然原判決事實
欄與其他理由欄之記述，屢次均認定係同案被告王宗鴻於被害人
金○○中槍倒地後，腳踢被害人金○○身體並怒罵稱：「幹你娘
！你不是很行嗎？怎麼不再來？」有理由矛盾之違背法令。（三
）卷內許文華所使用之0000000000號電話通聯紀錄，
於案發當日該電話與上訴人甲○○之0000000000號電
話通話六次，時間分別為十四時五十九分十四秒、二十二時四分
二十九秒、二十三時二十九分三十四秒、二十三時三十二分四十
八秒、二十三時五十一分四十三秒、二十三時五十六分四十五秒
等，亦即在民國九十二年十月十八日下午期間，上訴人甲○○與
許文華除在十四時五十九分十四秒通話後，直至深夜二十二時四
分二十九秒始再有通話，故當日許文華所稱於十七時打電話向甲
○○借槍時，兩人並無任何通話；足以證明上訴人甲○○、同案
被告許文華於警詢中之供述，均屬不實。（四）由乙○○等供述
可知，案發當時上訴人甲○○尚未攜帶犯案改造手槍至現場前，
同案被告許文華即帶有先前於家中曾出示於乙○○之改造手槍；
倘乙○○供述屬實，則許文華先前於家中出示之手槍，即非上訴
人甲○○所出借，足以證明甲○○並未出示手槍。（五）原判決
於犯罪事實二、(五)2.部分引用楊承杰警詢筆錄，犯罪事實二、
(五)部分，引用謝忠勳、王庭台、馬榮志等之警詢筆錄為本件殺人
部分有罪判決之證據，惟上開證人之警詢筆錄，並未經具結，難
以擔保其等於警詢中之供述屬實云云。上訴人乙○○上訴意旨略
以：甲○○所帶何種槍彈？是否具有殺傷力？客觀上是否足以致
人於死，就乙○○而言，均無法獲悉客觀上亦無法預見。何況該
槍枝迄未尋獲送鑑定。原判決僅以金○○有致死結果，遽認乙○
○客觀上有預見且與致死有相當因果關係，論以乙○○傷害致死
罪刑，而對上訴人如何客觀上有預見未有足夠證據證明，殊有刑
事訴訟法第三百七十九條第十四款判決不備理由之違法云云。
惟查原判決依憑上訴人甲○○、乙○○之部分自白，證人許文華
、何建宗、陳杰鑫、陳銘瑋、謝忠勳、王庭台、李芊池、馬榮志
、吳嘉雯、林士揚、楊承杰及鑑定人蔡崇弘等之證言、內政部警
政署刑事警察局九十三年三月三十日刑鑑字第○九三○○六八○
八六號鑑定函、台灣彰化地方法院檢察署相驗筆錄、相驗屍體證
明書、驗斷書、解剖筆錄、解剖相片、中山醫學大學附設醫院病
理科解剖鑑定報告書、台灣彰化地方法院檢察署鑑定結果報告書
、0000000000及0000000000號行動電話之
通聯紀錄、九十二年十二月十九日（即案發當日）嘉年華ＫＴＶ
門口及停車場之監視錄影帶、勘驗筆錄、槍枝射距與創口特徵之
比較資料、及當庭比示之照片、指認照片、現場圖、彰化縣警察
局刑警隊刑案現場勘察報告表、行動電話門號00000000
00、0000000000、0000000000、000
0000000、0000000000、000000000
0號之雙向通聯紀錄、行動電話呼叫器線上查詢作業、內政部警
政署刑事警察局九十三年三月三十日刑鑑字第○九三○○六八○
八六號鑑驗函文、和解協議書、嘉年華ＫＴＶ門口監視錄影帶一
捲及扣案已擊發之子彈彈頭一顆等證據。資以認定甲○○有原判
決事實欄所記載關於意圖供他人犯罪之用，未經許可，出借可發
射子彈，具有殺傷力之槍枝及成年人殺少年，乙○○有傷害人之
身體，因而致人於死之事實，因而撤銷第一審不當之判決，改判
論處甲○○意圖供他人犯罪之用，未經許可，出借可發射子彈，
具有殺傷力之槍枝及成年人殺少年，乙○○共同傷害人之身體，
因而致人於死罪刑之判決，已詳述其所憑之證據及理由。對於上
訴人等否認有上開犯行，甲○○辯稱：九十二年十月十八日下午
，許文華僅係向伊借伊所寄藏之槍枝觀看而已，看完後隨即當場
歸還，並未將該槍枝攜帶至他處；許文華並未要伊帶槍前往助勢
，係伊為了自衛而帶槍前往，伊到現場時，許文華、乙○○即已
在現場與金○○談判，突然有一群人圍過來欲毆打伊，伊始拔槍
以槍托反擊，對金○○之右腦部位敲擊一下，不料槍枝卻同時擊
發射中金○○之右腦，並致金○○死亡，然伊並無殺害被害人金
○○之犯意，係槍枝走火所造成的云云。乙○○辯稱：伊雖知許
文華已備妥槍枝，但伊認為僅係欲恐嚇、毆打以教訓金○○，並
不知甲○○會對金○○開槍，伊係聽聞槍聲後，回頭察看發生何
事，才見金○○遭槍擊，許文華又要伊趕快離開，伊始知發生事
情云云，經綜合調查證據之結果，認不可採，已分別在判決內詳
予指駁，並說明其理由。原判決所為論述，核與卷證資料相符，
從形式上觀察，並無違背法令之情形。原判決並敘明：（一）甲
○○係於九十一年間，受林明勇之委託而寄藏上開改造玩具手槍
及土造子彈，並於九十二年十月十八日十七時許，在其位於彰化
縣彰化市○○里○○路○段四五號住處旁之某檳榔攤內，將其所
持有之槍枝、子彈出借予許文華使用；許文華並將該槍枝、子彈
攜回其位於彰化縣彰化市○○路九十巷八號之住處，復於同日十
九時許，在其住處內邀集乙○○、蔣劼峰、陳坤鴻及其等之友人
約二十餘人商討如何教訓金○○，其並當場出示上開槍枝、子彈
予在場之人觀看，表示其教訓金○○之「傢伙」已備妥，嗣因無
法與金○○取得聯繫而未進行報復，許文華再於同日二十一時許
，將上開槍枝、子彈返還予甲○○等情，業據甲○○於警、偵訊
中供稱：擊斃金○○之槍枝係伊叔叔林明勇所有，於二年前寄放
在伊這邊，當時該槍枝即附有兩個彈匣，一個彈匣有裝填子彈，
一個彈匣未裝填子彈。許文華曾於案發前（十八）日向伊借用該
槍枝，伊有問其借槍之用途？其回稱要借給朋友看，約於下午六
時許即至伊住處取槍，伊有交代其要小心一點，擔心其把玩該槍
時槍枝走火，後約於二十一時許，許文華即將該槍枝歸還，伊有
問其有無把玩該槍，其回答沒有等語。許文華於警、偵訊中供稱
：伊於九十二年十月十八日，計畫要與金○○談判打架，有撥打
電話予乙○○、蔣劼峰、阿璋等人邀約其等於同日十九時至二十
時許，至伊住處會合，商討如何教訓金○○；伊並有撥打電話予
甲○○稱：伊欲與人打架，有什麼東西可以借伊？甲○○即要伊
前往取槍，約於同日十七時許，伊與甲○○約在其住處附近彰新
路一段檳榔攤旁見面，甲○○即將一把銀色手槍交予伊，並交代
伊要小心使用，伊便將該槍攜回住處，伊知道該槍內有裝填子彈
。同日約二十時許，伊所邀集之朋友均已至伊住處，伊有將該槍
拿給乙○○看，稱伊已經準備好了等語，之後因無法聯絡金○○
，一群人便相繼離開，伊遂於二十一時許，騎車將該槍枝拿至甲
○○住處歸還，甲○○有問伊有無使用，伊回稱沒有，因無法與
該人取得聯繫。伊借該槍原本係計畫要與金○○談判時嚇唬其所
用等語明確。甲○○、許文華前開供述之內容，經核與乙○○於
警詢中所證述：九十二年十月十八日十四時四十一分許，伊曾接
獲許文華之電話，邀約伊至其住處集合，商討如何教訓金○○，
因伊當時正在上班，乃於下班後約十九時許，前至許文華住處會
合，許文華每遇與人發生糾紛就會邀伊前往助陣，此次伊受許文
華之邀約亦係準備毆打教訓金○○，當時即見許文華腰際插著一
把銀色手槍，許文華告知伊準備以該槍械嚇唬被害人，進而毆打
之，並未有要致其於死之意思，許文華要伊聯絡金○○但未聯絡
上，伊便先行離開前往嘉年華ＫＴＶ唱歌等語。參以乙○○於第
一審審理時，經檢察官補充論述乙○○涉有殺人罪嫌之犯罪事實
當庭以乙○○於九十二年十月十八日晚上曾與許文華會合，商討
如何教訓金○○，並知悉許文華已備妥槍枝等情，而認乙○○與
許文華確有共同殺人之犯意聯絡後，乙○○仍明白供述其確曾於
九十二年十月十八日晚上，至許文華住處會合商討如何教訓金○
○，許文華確有出示一把銀色槍枝，表示欲以之嚇唬被害人金○
○等情，若非許文華確有向甲○○借用槍枝、子彈，並持以向乙
○○等人表示欲以之教訓金○○之事實，乙○○豈會甘冒己受殺
人重罪刑事追訴之風險，而刻意設詞誣陷許文華與甲○○？是堪
認甲○○、許文華於警、偵訊中之供述應與事實相符，可以採信
；又許文華於對其友人展示所借之槍枝、子彈時，固未同時展示
所借得之子彈，然許文華已供述亦有向甲○○同時借前開子彈，
已詳如前述；而甲○○亦稱：伊有交代許文華要小心一點，擔心
其把玩該槍時槍枝走火，後約於二十一時許，許文華即將該槍枝
歸還，伊有問其有無把玩該槍，其回答沒有等語，顯見甲○○同
時有將子彈借給許文華，雖甲○○、許文華就取槍枝、子彈之時
間究為下午五時或六時，及取槍彈之地點有所差異；惟下午五時
或六時二者間時間相距甚近，依一般人之記憶而言，對過去事實
經過之時間，除有文書之記載外，未能精準確定正確之時間點，
應屬正常之情形；又交槍彈之地點均同屬甲○○住處附近之檳榔
攤或甲○○住處內，雖有些許差異，然此有可能因渠等供述時，
未詳細說明，及當時詢問之警員就此部分未再加以進一步釐清所
致，惟審酌渠等前開供述之細節已有高度之一致性，而且時間、
地點亦大致吻合，故認此項小瑕疵不足影響渠等前開供述之正確
性，併此說明。甲○○、許文華事後翻異其詞，空言否認有借槍
枝、子彈之事實，委無足採，許文華確有上揭向甲○○借槍枝、
子彈之事實，應堪認定。（二）許文華於九十二年十月十八日向
甲○○借得前開槍枝、子彈時，已表明係欲供其與人打架所用之
旨，業據許文華於警詢中供承在卷；參以槍枝、子彈均係政府明
令管制之物品，且查緝甚嚴，非法持有者，一經查獲即須面臨甚
為嚴厲之刑罰，此為甲○○、許文華所明知之事，苟許文華若無
所需，豈會甘冒為警查緝其持有槍枝、子彈之風險，任意借用槍
枝、子彈把玩？故許文華向甲○○借用上開槍枝、子彈時，甲○
○應已可預見許文華係為供教訓、恐嚇他人等犯罪所用，此縱不
以言語表達，亦不難認知。是以，甲○○應確知悉許文華借用槍
枝、子彈之目的，係意圖供犯罪之用而借用等情，亦堪予認定。
（三）該槍枝、子彈既經甲○○於翌日凌晨持往嘉年華ＫＴＶ，
並以之槍擊金○○致死，堪認該槍枝、子彈均係性能良好，具有
殺傷力；又第一審依檢察官聲請將自金○○頭部內取出之扣案子
彈彈頭及於甲○○住處搜索查獲之彈匣送請內政部警政署刑事警
察局鑑定究係適用於何種形式之槍枝，結果為：送鑑彈頭一顆，
認係土造金屬彈頭，可供土、改造子彈組成使用，因土、改造子
彈無特定之口徑、規格，故無法臆測可供何種槍枝使用。送鑑彈
匣一個，認係玩具金屬彈匣，可供仿ＢＥＲＥＴＴＡ廠八四型半
自動手槍製造之玩具手槍使用。有內政部警政署刑事警察局九十
三年三月三十日刑鑑字第○九三○○六八○八六號鑑定函一份可
稽，參以甲○○自承扣案之彈匣係上開槍枝所附之彈匣之一，復
無其他證據足以認定甲○○所出借之上開槍枝、子彈係屬制式槍
枝及子彈，抑或他種形式之槍枝及子彈，本諸於罪疑唯輕之刑事
法則，應認甲○○所出借之槍枝、子彈係具有殺傷力之仿ＢＥＲ
ＥＴＴＡ廠八四型半自動手槍製造之改造玩具手槍及土造子彈。
（四）被害人金○○因頭部右枕骨部（距離地面高度一六三公分
）遭槍擊傷，致腦部嚴重受傷，經送醫急救後，仍因心血管系統
衰竭而不治死亡之事實，有彰化基督教醫院法醫參考病例摘要一
份，並據台灣彰化地方法院檢察署檢察官督同檢驗員相驗屬實，
製有相驗筆錄、相驗屍體證明書、驗斷書等件可憑；經再會同中
山醫學大學附設醫院病理科醫師（榮譽法醫師蔡崇弘）解剖鑑定
結果：1.屍體外表頭面頸部：右枕骨部彈孔一乘○點六公分；
右枕骨彈孔外側不規則裂傷二乘二公分。2.解剖內部檢查：
彈孔由右後腦斜入近身體中線處枕骨破裂斷離。腦重一二○○
公克，於大腦左側顳葉處找出彈頭，直徑○點九公分、長度一公
分。彈頭由右枕骨進入行至左顳葉伴隨腦出血。3.病理切片檢
查：彈孔處組織燒灼及有火藥粒存在；裂傷處：組織斷離；腦：
左右側有出血現象。4.結論：解剖時身體主要發現：彈孔、彈
頭及腦損傷。彈道分析：子彈由身體右後斜方向射入（高度離
死者腳底一六三公分處）穿過枕骨進入右腦斜入大腦左顳葉（此
處找到彈頭）。彈孔分析：創口有擦傷圈及創口內火藥粒存在
，似接觸射擊。裂傷分析：可能槍柄撞擊或倒地時碰撞他物造
成。死因分析：子彈射入腦內造成腦出血及損傷致死等情，亦
有解剖筆錄、相片、解剖相片、中山醫學大學附設醫院病理科解
剖鑑定報告書一份、台灣彰化地方法院檢察署鑑定結果報告書等
在卷可稽。堪認金○○係遭槍擊致死無疑。（五）本件係起因許
文華、乙○○於嘉年華ＫＴＶ唱歌時，因接獲友人告知金○○欲
向其等尋釁，二人因而心生不滿，乃推由乙○○撥打電話邀約金
○○前至嘉年華ＫＴＶ談判、打架，許文華則聯絡甲○○攜帶上
開具有殺傷力之槍枝及子彈前往助勢，二人並聚集十餘人前來嘉
年華ＫＴＶ會合，許文華復於嘉年華ＫＴＶ巧遇正欲離去之王宗
鴻時，邀同其留下助勢等情，業據乙○○於警詢中供稱：九十二
年十月十八日二十二時三十分許，伊與許文華在嘉年華ＫＴＶ唱
歌時，許文華接獲朋友告知金○○帶人在找伊等，伊便撥打金○
○行動電話向其嗆聲：現在是否要吵架？金○○回問伊是誰？伊
回稱：不用問伊是誰，其現在不是在永樂街嗎？有種到嘉年華Ｋ
ＴＶ打架等語，之後，便與許文華至嘉年華ＫＴＶ門口等金○○
，但許久未見金○○前來，伊復與金○○聯絡，金○○稱其等馬
上到，此時，許文華撥打行動電話予其友人，要伊轉知金○○即
將到，請速來嘉年華ＫＴＶ，前後約來十餘名等語；許文華於警
詢中供稱：九十二年十月十八日二十二時伊騎機車至嘉年華ＫＴ
Ｖ與乙○○等約十餘人共同飲酒唱歌，至當晚十時許，朋友告知
伊金○○帶約十餘人在永樂街夜市遊逛，可能係欲率人至伊住處
找麻煩，伊就將此事告訴乙○○，乙○○立即撥打電話予金○○
，對其嗆聲：「你是金仔嗎？你很搖擺〈台語〉，我人準備好了
，你有種過來嘉年華ＫＴＶ打架啊！」，伊與乙○○、王宗鴻等
約十餘人就前往門口廣場等候金○○，王宗鴻原本是在嘉年華Ｋ
ＴＶ唱歌，與伊在門口相遇，其問伊欲做何事？伊便告知其將欲
與人打架等語；甲○○於警詢中供稱：於九十二年十月十八日二
十三時許，許文華曾以其所有之0000000000號行動電
話撥打伊所使用之0000000000號行動電話，告知其欲
與人談判，對方人很多，並可能攜帶棍棒、刀槍等武器，要伊前
往助勢，伊便攜帶一把銀色改造手槍，插在右後腰際，前往嘉年
華ＫＴＶ廣場前等語；另王宗鴻於警詢中供稱：當日伊係因友人
生日至嘉年華ＫＴＶ唱歌，因有點喝醉而欲離去返家，在門口遇
見許文華稱欲與人吵架，伊便留下來觀看等語明確；且核與證人
陳銘瑋於警詢中所證稱：約於九十二年十月十九日（應係十八日
之誤）二十三時左右，有人撥打電話予金○○，因金○○之手機
有來電顯示，該號碼金○○並不認識而不欲接聽，伊即稱要幫金
○○接聽，伊接聽後，對方說：「你是金仔喔？你很神氣，我看
你不順眼很久了，我們準備到嘉年華火拼……」，伊復將此事轉
知金○○，金○○隨即撥打電話邀集許多人，並在滿庭芳ＫＴＶ
集合後前往嘉年華ＫＴＶ等語；證人何建宗於警詢中證稱：案發
當晚，伊係因乙○○之邀約，而前往嘉年華ＫＴＶ唱歌，當天一
同唱歌者還有其妻陳淑萍、妻弟陳杰鑫，嗣約於同日二十三時三
十分許，乙○○告知伊：其要與人打架，要伊等先行離開，並稱
其友人已前往取槍等語，伊與太太、陳杰鑫等人遂先行離開嘉年
華ＫＴＶ，……，但案發前，乙○○曾以伊所有之000000
0000號行動電話撥打予金○○，伊有聽到乙○○以髒話辱罵
金○○，並邀金○○要打架到嘉年華ＫＴＶ來等語，乙○○也曾
告知伊，其與金○○有糾紛等語；及證人陳杰鑫於警詢中證稱：
案發當晚，伊係應乙○○之邀約與妹妹陳淑萍、妹婿何建宗一同
至嘉年華ＫＴＶ唱歌，後來乙○○稱其與人發生糾紛，十分不爽
，可能會吵架，甚至打架，伊等即先行離開，乙○○當時有告知
伊現場「阿華」之男子有槍，但伊並未親眼看到槍枝等語，情節
均相符。證人何建宗及陳杰鑫於第一審作證時雖均否認案發當晚
，知悉乙○○等人已備妥槍枝欲與人打架等情，而與渠等於警詢
中之證述有異，然渠等於第一審審理時亦證述：警詢筆錄之記載
確均由伊等所陳述，且伊等均係基於自由意志而陳述，並無受到
不當取供之情事，證人即為證人何建宗製作筆錄之警員陳緯弘亦
於第一審審理時結證稱：筆錄內容均是證人自己所陳述，伊按其
陳述，一問一答而記載，證人確有證述乙○○曾告知其已有人前
往取槍枝之事，伊並未逼迫證人應為如何之證述等語，參以其等
於警詢中之證述又核與乙○○所供述之情節均相符，且均係於案
發後即行製作筆錄，證人等自較少權衡作證之利害得失，當具有
較可信之特別情況，復為證明犯罪事實存否所必要，依上開說明
，證人何建宗、陳杰鑫於警詢中之證述，具前述傳聞例外之情形
，自得採為認定本件犯罪事實所憑之證據。甲○○於警詢中已證
稱：係許文華欲與人談判，邀其前往嘉年華ＫＴＶ助勢，並告知
對方人很多，且可能攜帶棍棒、刀槍等武器，伊方攜帶一把銀色
改造手槍前往等語；且許文華於警詢亦自承：甲○○曾打電話詢
問伊事情發展如何？並問對方共有幾人等語，苟許文華未邀甲○
○前來助勢，甲○○豈會特地撥打電話詢問其情況如何？甚至攜
帶槍枝、子彈前往赴約？堪認許文華確有邀約甲○○一同助勢、
打架之情。又乙○○於第一審已結證稱：在嘉年華ＫＴＶ裡，許
文華曾離開包廂一下子，回來後即表示槍枝已備妥等語，許文華
於偵訊中亦曾自承：當晚在ＫＴＶ裡曾向乙○○示意伊有槍等語
，足見許文華、乙○○於案發前即已知悉甲○○會攜帶槍枝、子
彈前來助勢，益徵甲○○確係應許文華之要求，而攜帶槍枝、子
彈前至嘉年華ＫＴＶ助陣，許文華、乙○○、甲○○及王宗鴻上
開共同攜槍枝、子彈，並聚眾欲與被害人談判、鬥毆之事實，應
堪認定。（六）金○○應乙○○之邀約，於九十二年十月十九日
凌晨零時十七分許，帶同王庭台、馬榮志、陳銘瑋等共約三十餘
人一同前至嘉年華ＫＴＶ，對乙○○、許文華質問係何人撥打電
話向之挑釁？並喝令乙○○立即通知該人前來嘉年華ＫＴＶ，乙
○○因而持行動電話至嘉年華ＫＴＶ旁邊，佯裝打電話努力聯繫
挑釁之人。而甲○○於斯時打電話向許文華詢問現場情形後，旋
於同日凌晨零時二十六分許，攜帶具有殺傷力之槍枝、子彈至嘉
年華ＫＴＶ門口，與許文華、王宗鴻打招呼後，即步至金○○右
後方，迅以其所持有之改造玩具手槍之槍柄敲擊金○○之右腦部
一下後，並以該槍枝頂住金○○頭部右枕骨部位射擊一槍，王宗
鴻隨即以腳大力踹踢金○○身體，致金○○不支倒地，王宗鴻復
怒罵金○○稱：「幹你娘！你不是很行嗎？怎麼不再來？」，並
向在場之人大聲喝叱：「你們一大群人是沒看過人家開槍嗎？」
等語後，甲○○將槍枝、子彈交予許文華處理，隨即各自逃逸，
乙○○則係於聽聞槍聲後，始知金○○遭槍擊，即騎車逃離現場
等情；業據許文華於警、偵訊中及第一審羈押訊問時供稱：（當
時）金○○帶同四、五十人前來，並問乙○○剛才係何人撥打電
話？乙○○不敢承認，便佯稱那個人走了，金○○復要求乙○○
提供該人之電話號碼，乙○○便隨便報一電話號碼予金○○，金
○○正撥打該電話時，適甲○○打電話予伊，問事情發展如何？
伊便回答現在係在談論乙○○之事，甲○○又問對方有幾人？伊
便回稱不少人，其掛斷電話後約三分鐘，甲○○便徒步進來，至
伊身旁與伊交談二句，復走到王宗鴻身旁，伊也跟著至王宗鴻旁
邊，甲○○突然問伊「金仔是哪一個？」，伊乃指金○○，甲○
○馬上以右手從右後腰際拔出一把銀色手槍，持槍往被害人方向
走二、三步，約離一公尺距離時朝他射擊，伊見金○○倒地頭部
流血，便很慌張地先往外離去，甲○○跟著走來，將該把槍交予
伊，並交代伊將該把槍丟掉，伊復帶該把槍獨自騎機車往金馬路
方向逃逸。伊攜該槍騎車返回家中後，休息約五分鐘，即撥打電
話給予林士揚，告知欲至其住處，隨後就帶同女友吳嘉雯共乘機
車至林士揚住處，告知林士揚伊出事了，伊與女友暫在該處休息
，約至凌晨二、三時許，甲○○撥打手機予伊，要伊將槍處理乾
淨一點，就掛斷電話。伊便要林士揚騎機車載伊至彰化縣彰化市
○○路水尾橋排水溝將槍棄置於排水溝內，之後又返回林士揚家
中休息等語。乙○○於警詢、偵查中及第一審羈押訊問時供稱：
金○○帶領三、四十名年輕人前來，將伊圍住，當時許文華站在
伊背後，金○○上前詢問剛剛是誰撥電話予其，伊便回頭細聲接
耳問許文華現在要怎麼說？許文華要伊亂編一個行動電話號碼給
金○○，經金○○撥打該電話不通後，金○○要伊立即通知撥打
電話之人前來，否則倒楣的人即是伊，伊便走出ＫＴＶ大門，佯
裝在打電話，之後即聽聞槍聲，伊回頭察看始見金○○遭槍擊頭
部倒在大門口前，許文華見狀便叫伊趕緊離開現場，……至於現
場係何人開槍，伊並不清楚等語。甲○○於警詢中供稱：「於九
十二年十月十八日當晚二十三時，我接獲好幾通電話均係許文華
以0000000000號撥打我的手機0000000000
號叫我到嘉年華ＫＴＶ唱歌，當時我告訴他我不要進去，最後一
通許文華再打電話來告訴我，他和別人談判，對方人很多有帶棍
棒、刀槍等武器，叫我過去助陣，我答應好，就攜帶一把銀色改
造手槍，插在右後腰際，徒步前往嘉年華ＫＴＶ廣場前，……。
」、「（問：請你詳述案發前後如何與許文華連絡？）答：有好
幾通都是許文華打給我的。」、「（問：根據警方調閱許文華所
有之0000000000號電話通聯紀錄，在九十二年十月十
八日二十二時四分二十九秒、同日二十三時六分三十二秒、同日
二十三時二十九分三十四秒、同日二十三時三十二分四十八秒、
同日二十三時五十一分四十三秒及同日二十三時五十六分四十五
秒打給你手機0000000000號對話內容為何？）答：前
五通都是許文華要邀約我前往嘉年華ＫＴＶ飲酒唱歌，但我都沒
答應前往，最後一通係許文華告訴我說他跟別人發生爭吵要我前
往助陣。」、「（問：根據警方調閱通聯紀錄你於十九日零時十
六分三十秒〈通話時間四十一秒〉以你手機000000000
0號撥打給許文華手機0000000000號說些什麼內容？
）答：該通電話係我前往嘉年華ＫＴＶ途中撥打的，係我問許文
華現在何處？他說在嘉年華ＫＴＶ門口，我就掛斷電話進入嘉年
華ＫＴＶ，當時槍枝我已經帶在身上了。」等語，並有該電話之
通聯紀錄可稽；足見甲○○此部分之供述內容正與許文華前開供
述之情節相符。證人謝忠勳於警詢中證稱：當天晚上，金○○邀
伊，及其一些朋友至嘉年華ＫＴＶ談事情，伊等到達案發現場時
，另一派人馬即已在現場，金○○與對方人馬在入口階梯前談判
，而伊則係站在入口處最高之階梯上觀看，約零時三十分許，金
○○仍與對方談判之際，伊忽見一位穿著黑衣褲、戴黑帽之男子
自門口徒步進入，並未開口說話，即走進被害人與對方談判之人
群中，該男子突然舉起一把槍身是銀色之手槍往被害人後腦開一
槍，並罵了一句髒話“幹你娘”，另一綽號為〝大胖〞之男子（
後經指認該男子係王宗鴻）隨即又往被害人身上踢了一腳，亦辱
罵被害人「幹你娘！你不是很行嗎？怎麼不再來？」等髒話後，
二人便一同離去，後二派人馬即一哄而散，伊便趕緊請人打電話
叫救護車，伊則陪在金○○身旁等語。證人王庭台於警詢中證稱
：伊係因金○○於九十二年十月十八日打電話向伊稱：有人打電
話罵其，該人現在嘉年華ＫＴＶ，請伊陪其過去，二人便相約在
滿庭芳ＫＴＶ碰面，再與金○○及其十幾名朋友驅車前往嘉年華
ＫＴＶ，到達嘉年華ＫＴＶ後，金○○便先進入停車場，伊與其
他朋友陸續進入，即見其正和一名穿黑衣之男子在講話，伊便詢
問該人是誰？其朋友稱是乙○○，當時金○○詢問乙○○係何人
打電話罵其？乙○○稱係其朋友，後來乙○○便提供一支○九一
一之電話號碼予金○○，稱此即係罵其之人之電話號碼，金○○
撥打該號碼數次均未接通，後來有一名頭戴鴨舌帽之男子身穿黑
長衣，走至金○○身旁，那時伊正好轉頭與伊朋友說話，突然聽
到一聲槍聲，轉頭查看，即見該名戴鴨舌帽之男子右手拿了一支
銀色之手槍，迅速收起來，隨即發現金○○頭部中槍，另一名肥
胖之男子（後經指認係王宗鴻）又用腳踹了金○○一下，金○○
便不支倒地，後來該名肥胖之男子及戴鴨舌帽之男子復向金○○
辱罵幾句話方行離去。事發後，伊即趕緊報警，並叫救護車等語
。證人李芊池於第一審結證稱：伊係接獲金○○之電話告知其欲
與人吵架，邀伊至滿庭芳ＫＴＶ碰面，伊至滿庭芳ＫＴＶ後，並
未見金○○，因而離開欲返家，行經嘉年華ＫＴＶ時見許多人聚
集於該處，並見金○○亦於其中，伊正欲進入找尋被害人金○○
時，即聽聞槍聲，伊遂衝進人群裡，聽見有人大聲說「你們一群
人是沒看過人開槍嗎？」，隨後即見一瘦、一胖之男子步出，其
中一名男子手持銀色手槍，但是何人持手槍伊無法確定等語。證
人馬榮志於警詢中證稱：九十二年十月十九日凌晨，伊等一群人
與金○○於滿庭芳ＫＴＶ碰面後，金○○接獲對方來電稱談判地
點改為嘉年華ＫＴＶ，伊等一群人又轉往嘉年華ＫＴＶ，到達時
，即見有一理平頭穿黑衣之男子在等金○○，當時一名叫「大胖
」之男子亦在附近。兩群人馬約六、七十人遂進入嘉年華ＫＴＶ
停車場內，在入口樓梯前，金○○與該理平頭之男子談判，當時
伊站在金○○左後側，該名叫「大胖」之男子亦在現場，在談判
過程中，對方忽然又來了二、三名男子，其中一名著黑衣褲戴鴨
舌帽，該「大胖」之男子往該著黑衣褲戴黑鴨舌帽之男子靠過去
後，二人一同步行至金○○面前，該「大胖」之男子即踢金○○
一腳，隨後著黑衣褲戴黑鴨舌帽之男子拿出一支銀色槍身之手槍
往金○○頭部射擊，子彈似自後腦處進入，開槍以後，該名叫「
大胖」之男子又踢了金○○一腳，金○○隨即倒地，該名叫「大
胖」之男子又罵了幾句。隨後與著黑衣褲戴黑鴨舌帽之男子一同
離去。兩群人馬遂一哄而散，伊即撥打一一九，並在現場等待救
護車等語。證人陳銘瑋於警詢中證稱：在嘉年華ＫＴＶ，係一年
紀不詳，身高約一六五公分、身材瘦瘦的，頭戴鴨舌帽，身穿黑
色外套，黑色長褲，穿白色鞋子之男子（後經指認係甲○○）射
殺金○○，但伊並未看到歹徒是持何種槍枝射殺金○○的，因當
時伊有朋友至嘉年華ＫＴＶ大門口找伊，伊欲走出大門時，即聽
到「砰」一聲，伊回頭看，即見金○○頭部中槍流血倒於樓梯旁
，現場另有一名胖胖之男子（後經指認係王宗鴻）於金○○中槍
欲倒下之際，以腳踹其身體一下，金○○即倒地不起等語。證人
吳嘉雯於第一審證稱：伊與許文華係男女朋友，案發當晚，伊在
許文華住處，許文華回來後就告知伊其與金○○打架發生事情，
有人開槍打死金○○，其擔心仇家尋仇，所以帶伊至林士揚住處
躲藏，當時，許文華有告知伊其身上有槍，後來其稱已將槍丟棄
，伊並未實際看到該槍枝等語。證人林士揚於第一審證稱：許文
華曾於案發後以電話與伊聯絡，稱其殺了人欲至伊住處，伊允諾
後，約十餘分鐘左右，許文華即騎機車載女朋友吳嘉雯至伊住處
，要伊先幫其將槍藏起來，伊與許文華即將槍藏在附近稻田中，
然後再回伊住處……，之後甲○○打電話給許文華，要其將手槍
丟掉，伊就與許文華將手槍拿至水尾橋旁，將手槍丟入水中，後
來許文華與其女友又到嘉義市躲藏等語。許文華、乙○○、甲○
○分別於警、偵訊及第一審羈押訊問時之供述，核與證人謝忠勳
、王庭台、馬榮志、陳銘瑋於警詢中之證述及證人李芊池、吳嘉
雯、林士揚於第一審所結證之情節均相符；（七）證人謝忠勳、
王庭台、馬榮志及陳銘瑋於第一審或原審審理時翻異其詞，謝忠
勳改證稱：伊係聽聞槍聲後，始看到甲○○拿槍比著被害人頭部
，王宗鴻是否有踢金○○，伊記不起來了，且伊並未目睹槍擊之
過程，案發後，伊曾聽他人說可能係因槍枝走火致金○○死亡等
語；王庭台另證稱：伊等並未親眼目睹金○○遭人開槍之過程，
均係聽大家稱係穿黑衣服、戴黑帽之人開槍的，伊等也均未見到
該槍枝等語；馬榮志亦改證稱：伊見戴黑帽之男子拿出槍來，伊
嚇一跳，即躲進ＫＴＶ內，聽到槍聲後，再步出ＫＴＶ外時，金
○○就已倒地了，在等救護車時，伊聽他人說是戴黑帽之男子開
槍，而王庭台告訴伊胖胖的男子於金○○中槍還未倒下之際亦有
踢金○○一下等語；證人陳銘瑋則證稱：發生槍擊之時，伊與朋
友出去，回來時，即見金○○已受傷倒地，伊係後來始聽在場之
人稱王宗鴻有踢被害人等語，均與渠等於警詢中所為之陳述不相
符。惟證人謝忠勳、王庭台、馬榮志及陳銘瑋均係於案發後旋即
接受司法警察之詢問調查，對於當時親身經歷目睹之案發經過情
形，印象最為清晰明確，又較少權衡作證之利害得失，且所證述
之情節亦核與許文華、乙○○前揭所述，及上開監視錄影帶所拍
攝到之情節相符，堪認謝忠勳、王庭台、馬榮志及陳銘瑋等人於
警詢時之證述並非子虛；參以渠等於第一審審理時均證稱：警詢
筆錄確係出於伊等自由意志而陳述，警員並無使用不當方法違法
取供之情事，亦未要求伊等一定要為何證述，筆錄均經伊等親自
簽名確認等語；證人即為謝忠勳、馬榮志製作筆錄之警員古振聲
亦於第一審結證稱：筆錄內容均是證人自己所陳述，伊按其陳述
而記載，並無自行添加任何內容，亦未逼迫證人應為如何之證述
，製作完筆錄後，亦有請證人看過確認後再簽名等語；上訴人等
亦均自承：伊等與謝忠勳、王庭台、馬榮志及陳銘瑋均無夙怨等
語，證人等當無刻意設詞誣陷上訴人等之理。況證人謝忠勳、王
庭台、馬榮志及陳銘瑋等人於第一審雖均係改證稱：係聽聞他人
陳述案發情形，並未親眼目睹等語，然經質之係聽聞何人陳述？
其等或未能指明，或指明即係上開證人所陳，足見證人謝忠勳、
王庭台、馬榮志及陳銘瑋於第一審審理時之證述有避重就輕之嫌
。（八）查槍枝走火，發射方向難免偏差，觀之金○○係遭「接
觸射擊一槍，子彈由頭部右後斜方向射入（高度離死者腳底一六
三公分處）穿過枕骨進入右腦斜入大腦左顳葉（此處找到彈頭）
，造成腦出血及損傷致死」之事實，有前開中山醫學大學附設醫
院病理科解剖鑑定報告書一份可稽；參以鑑定人蔡崇弘醫師於第
一審結證稱：伊係中山醫學大學病理科醫師，亦是中山醫學大學
副教授，並於國軍法醫中心擔任法醫師。本件金○○係由伊所解
剖，金○○之傷彈孔是在腦的右後方，子彈是在左前方，而子彈
經過腦部會造成腦損傷，伊依照彈孔、子彈停留的地方，及腦損
傷之路徑畫出一直線，並測量其離地之高度，推論子彈係由身體
右後斜方向射入，穿過枕骨進入右腦斜入大腦左顳葉；又依傷口
外面沒有火藥，僅傷口之創道內有火藥，且伊詢問過相驗之法醫
師，其亦稱相驗時，傷口外面並無火藥，因認可能係接觸射擊，
所以火藥未擴散，直接進入創口內，若係接近射擊，傷口附近仍
應會有火藥；一般槍枝距離三十公分以上射擊，火藥在外面就會
已經散掉，不會留在傷口之創道裡，所以，傷口之創道裡有無火
藥，係是否為接觸射擊很重要之參考依據；至於槍口之印痕，因
為槍擊部位、抵住之時間、力道不同，而不一定會產生，是若有
槍口之印痕，當然可認係接觸射擊，而相反的來說，沒有槍口的
印痕並不能代表非接觸射擊，本件槍擊部位係頭部下側，較為堅
硬，因此槍口之印痕會較不明顯；另創口之擦傷圈，係子彈與皮
膚接觸造成的，且不論遠、近距離射擊都會造成，因此無法以之
為判斷何距離射擊之標準。是本件依金○○傷口之創道裡有火藥
存在，堪認本件應非遠距離射擊，且可能係遭人以槍頂著枕骨射
擊，解剖報告裡之所以以「似」接觸射擊，係指若無例外之情況
下，應係此種狀況，所謂例外情況係指以東西包著槍，或者是傷
口外面有用衣服擋住，但本件金○○係頭部遭槍擊，理應不會有
其他東西擋住等語，並有鑑定人所庭呈之槍枝射距與創口特徵之
比較資料一份及當庭比示之照片一紙可稽，堪認金○○頭部彈孔
係遭槍枝接觸射擊所致。又依前揭中山醫學大學附設醫院病理科
解剖鑑定報告書係載稱：金○○頭部之裂傷可能係槍柄撞擊，抑
或倒地時碰撞他物造成等語，且鑑定人蔡崇弘醫師於第一審亦係
結證稱：金○○頭部之裂傷係在子彈孔更右側，裂傷是從上到下
，因傷口裡面沒有火藥，且為直線，伊推論是否被某物打到，有
可能是跌倒碰到，也有可能被手槍打到，又因傷口係呈現不規則
，因此可以排除係銳器傷。依金○○遭槍擊之現場照片顯示，金
○○倒地旁即有階梯，金○○亦有可能係跌倒撞到階梯，但無法
確定究係遭槍柄毆擊抑或遭槍擊後跌倒撞到階梯，因為人被東西
打到會腫脹，但需要時間，如果發生時間與死亡時間太接近，腫
脹狀況可能不明顯，又若金○○遭開槍後即死亡再碰撞東西，其
生理反應亦應不明顯；換言之，若傷害與死亡時間很接近，傷痕
就無法顯現係生前傷還是死後傷，雖然本件在做切片時，發現傷
口有出血現象，理論上應是生前傷，但若遭槍擊後即又受傷，亦
無法區分究係生前或死後傷，但現場之階梯亦係包括於伊所指之
鈍器範圍內等語。惟依卷附之金○○被槍殺後橫躺在嘉年華ＫＴ
Ｖ門口前及所留下之血跡照片觀之，金○○之頭部固在階梯之下
，且大部分之血跡亦是在階梯下，然有部分之血跡亦散布在無障
礙階梯上及階梯之前等情；然據證人謝忠勳於原審審理中證稱：
金○○倒地之位置離樓梯尚有一段距離，其倒地後有被移動過，
所拍攝照片之位置係經移動過的等語，既然被害人金○○倒地後
之位置，有被移動過，則其倒地後是否有碰撞到階梯，並無法從
所遺留下之血跡之跡證來做判斷。證人楊承杰於警詢中證稱：「
……隨即大胖（指王宗鴻）就一腳踏向金○○，該名著深色外套
、深色褲子、戴眼鏡、戴鴨舌帽之男子即拿出手槍，用槍柄敲金
○○頭部，後持槍朝金○○頭部開一槍，槍響後大胖之男子隨即
又踢了一腳，金○○隨即倒地……。」等語，雖證人楊承杰於第
一審證述：伊沒有看到甲○○開槍，也沒有看見王宗鴻踢金○○
，此部分情節係事後大家談論時聽來的等語，而與其於警詢中所
為之陳述不相符。惟證人楊承杰係於案發後旋即接受司法警察之
詢問調查，對於當時親身經歷目睹之案發經過情形，印象最為清
晰明確，又較少權衡作證之利害得失，且所證述之情節亦核與甲
○○前揭所述之情節相符，堪認楊承杰於警詢時之證述並非子虛
。參以其於第一審審理時均證稱：警詢筆錄確係出於伊等自由意
志而陳述，警員並無使用不當方法違法取供之情事，亦未要求伊
等一定要為何證述，筆錄均經伊等親自簽名確認等語，足見楊承
杰於第一審審理時之證述有避重就輕之嫌。又金○○頭部所受之
不規則裂傷其傷口僅為二乘二公分而已，傷口甚小，倘係直接撞
擊階梯所致，因階梯之邊緣係屬直線，所留下傷口應較二乘二公
分大且平整，此傷口反而與槍柄敲擊所留下之情形較為相近。本
件依上開解剖鑑定報告書及鑑定證人蔡崇弘醫師之證述，已足認
定金○○係遭「接觸射擊一槍，子彈由頭部右後斜方向射入穿過
枕骨進入右腦斜入大腦左顳葉，造成腦出血及損傷致死」之事實
。再者，證人謝忠勳、王庭台、馬榮志於警詢中均已明白證述：
案發當時係一穿著黑衣褲、戴黑帽之男子（即甲○○）一至現場
，未開口說話，即突然舉槍往金○○後腦開一槍，另一綽號為〝
大胖〞之男子（即王宗鴻）隨即又往金○○身上踢了一腳，並辱
罵金○○「幹你娘！你不是很行嗎？怎麼不再來？」等髒話等情
；證人李芊池則於原審結證稱：伊聽聞槍聲衝進人群裡，即聽見
有人大聲喝叱在場之人「你們一大群人是沒看過人家開槍嗎？」
等語，前開目擊證人等非但均未證述案發當時現場有圍毆之動作
，甚且明白證述甲○○與王宗鴻均有辱罵金○○及在場人之情事
，苟甲○○確係遭人圍毆致槍枝走火擊發，理當會受到驚嚇而緊
急逃逸，當不致仍留在現場待王宗鴻踹踢金○○，並辱罵他人後
始離去；況證人林士揚於第一審審理時亦結證稱：案發後許文華
曾稱甲○○至現場後，即詢問其「是哪一個？」其即指著金○○
說是那一個，甲○○即開槍打金○○，槍響後大胖（即王宗鴻）
又踢了金○○一腳等語。許文華甫於案發後所陳述案發之情節既
未提及槍枝走火等情，甚於其為警查獲後，於警詢中亦未供述現
場有推擠圍毆致槍枝走火之情事。苟本件確係因槍枝走火所致，
許文華係全程在場見聞之人，豈會於案發之初全然未提及此情？
足見許文華、甲○○及王宗鴻辯稱槍枝係走火擊發云云，應非有
據，不足採信。綜上所述，甲○○及王宗鴻確分別有上開故意開
槍射擊、以腳踹踢及辱罵金○○之行為；許文華、乙○○、王宗
鴻均明知甲○○有攜帶槍枝、子彈前來，三人仍留在現場，事後
許文華並處理涉案槍枝之行為；乙○○先以電話邀約金○○至嘉
年華ＫＴＶ談判、打架，並在電話中辱罵金○○，在現場雙方談
判時，更佯稱打電話拖延時間，以待甲○○攜帶槍枝、子彈前來
；王宗鴻於金○○遭槍擊時，曾以腳踢金○○及辱罵等情，均堪
認定。（九）甲○○於金○○喝令乙○○找出尋釁之人後，曾以
電話向許文華詢問現場情形，旋即攜同具有殺傷力之槍枝、子彈
至現場，與許文華、王宗鴻打招呼後，即持槍以槍柄先敲擊金○
○頭部後，再以槍枝頂住金○○頭部右枕骨部位射擊一槍，王宗
鴻隨即以腳大力踹踢金○○身體，致金○○不支倒地，復怒罵金
○○稱：「幹你娘！你不是很行嗎？怎麼不再來？」，並向在場
之人大聲喝叱：「你們一大群人是沒看過人家開槍嗎？」等語後
，將槍枝、子彈交予許文華處理，隨即各自逃逸等情，業如上述
。而頭顱內部有極為脆弱之腦部組織，為主控人體之呼吸、心跳
及神經傳導等各系統之總樞紐，以槍射擊之，易傷及腦部組織，
進而影響人體之呼吸、心跳等重要功能，客觀上足以致人於死，
甲○○竟猶持槍直接抵住金○○頭部射擊之，其確有致金○○於
死之故意。（十）乙○○於槍擊發生之時，並未在場目睹，而係
於一旁撥打電話佯裝積極找尋向金○○挑釁之人，參以上訴人等
人於案發之初並無殺人之謀議，而係以教訓金○○之意思糾眾準
備鬥毆，而乙○○於此段期間確始終於一旁撥打電話，並未曾與
甲○○接觸等情，亦據證人即共同被告許文華於警詢中及證人馬
榮志於警詢中均證述明確，實難認乙○○有何與甲○○共謀殺人
之情事或有任何變更傷害犯意為殺人犯意之情形。惟查乙○○客
觀上應能預見持槍枝、子彈聚眾鬥毆，可能發生槍擊致他人死亡
之結果，猶撥打電話向金○○挑釁，並邀其前來打架，或在場助
勢、打架，終致金○○遭槍擊而傷重不治，因而發生死亡之加重
結果，乙○○基於傷害犯意所為之行為，與金○○死亡之加重結
果間，應具有相當因果關係，自難辭傷害致死之責等語甚詳，亦
核無上訴人等所指違背法令之情形。且查：（一）原判決就甲○
○所辯因見一群人欲圍毆伊，始以槍柄敲擊被害人頭部致槍枝走
火擊發云云，認甲○○於原審自承案發當時伊係伸手自後腰拔槍
，槍口朝上往上高舉欲以槍托反擊等情，若以槍托毆擊時，槍口
既朝上，縱有槍枝走火擊發之情，子彈應是向上射擊，衡情較不
會射擊至被害人之頭部，倘有發生射擊到頭部之情事，該子彈亦
係由下而上擊發，不會造成被害人之頭部如前開所受之傷害；且
敲擊之時因槍口與被害人之頭部有距離存在，倘誤扣扳機，亦不
可能對被害人之頭部造成接觸射擊之情況。且證人謝忠勳、王庭
台、馬榮志等均證稱王宗鴻有辱罵被害人及在場人之情事，苟甲
○○確係遭人圍毆致槍枝走火擊發，理當會受到驚嚇而緊急逃逸
，當不致仍留在現場待王宗鴻踹踢被害人，並辱罵他人後始離去
。另同案被告許文華於案發後所陳述案發之情節亦未提及槍枝走
火等情，甚至於為警查獲後，於警詢中亦未供述現場有推擠圍毆
致槍枝走火之情，苟本件確係因槍枝走火所致，許文華係全程在
場見聞之人，豈會於案發之初全然未提及此情？足見甲○○辯稱
槍枝係走火擊發云云，應非有據，不足採信等語，並無甲○○上
訴意旨所稱之判決事實理由矛盾之情形。（二）原判決理由貳二
(七)之部分雖記載其（指甲○○）見被害人倒地後，猶怒罵被害
人，益徵其確有致被害人於死之故意等語，與事實所認定係甲○
○朝被害人頭部右枕骨部位射擊一槍，王宗鴻隨即以腳大力踹踢
被害人身體，被害人因而不支倒地，復怒罵被害人稱：「幹你娘
！你不是很行嗎？怎麼不再來？」等語。理由之記載顯係誤寫所
致，惟並不影響於全案情節與判決之本旨，不得遽指為違法。（
三）審判期日調查之證據，係指與待證事實有重要關係，在客觀
上顯有調查必要性之證據而言，故其範圍並非漫無限制，必其證
據與判斷待證事實之有無，具有關連性，得據以推翻原判決所確
認之事實，而為不同之認定，若僅係枝節性問題，或所證明之事
項已臻明瞭，當事人聲請調查之證據，僅在延滯訴訟，甚或就同
一證據再度聲請調查，自均欠缺其調查之必要性，原審未依聲請
為無益之調查，皆無違法可言。本件甲○○於原審雖曾具狀主張
九十二年十月十八日下午，許文華所有0000000000號
行動電話與甲○○所有0000000000號在當日十四時五
十九分十四秒至二十二時四分二十九秒間並無通話紀錄，可證甲
○○與許文華於警詢時所供借槍之事為不實在云云。然查：甲○
○確於九十二年十月十八日十七時許，在其位於彰化縣彰化市○
○里○○路○段四五號住處旁之某檳榔攤內，將其所持有之上開
改造玩具手槍一支（含彈匣一個）、子彈五顆出借給許文華，而
許文華於同日二十時許，將上開槍枝、子彈持往甲○○之上開住
處內，返還予甲○○等情，業據甲○○及許文華於警、偵訊中供
明，渠二人供述之內容，經核與證人乙○○於警詢中所證述之情
節相符。原審因而認定甲○○借槍給許文華之事實明確，而當今
通訊發達時代，人際間通訊聯絡管道方式甚多，渠二人當日電話
通聯情形，並不足以推翻上開事實之認定。故甲○○上開聲請自
欠缺其調查之必要性。原審未依聲請為無益之調查，亦無違法可
言。原判決就此漏未說明，雖有瑕疵，但此於判決主旨顯無影響
，尚不得據為第三審上訴之理由。（四）原判決採用證人謝忠勳
、王庭台、馬榮志及陳銘瑋於警詢時之供詞，已說明渠四人於案
發後旋即接受司法警察之詢問調查，對於當時親身經歷目睹之案
發經過情形，印象最為清晰明確，又較少權衡作證之利害得失，
且所證述之情節亦核與許文華、乙○○所述，及監視錄影帶所拍
攝到之情節相符，堪認證人謝忠勳、王庭台、馬榮志及陳銘瑋等
人於警詢時之證述並非子虛；參以渠等於一審審理時均證稱：警
詢筆錄確係出於伊等自由意志而陳述，警員並無使用不當方法違
法取供之情事，亦未要求伊等一定要為何證述，筆錄均經伊等親
自簽名確認等語；證人製作筆錄之警員古振聲亦於第一審結證稱
：筆錄內容均是證人自己所陳述，伊按其陳述而記載，並無自行
添加任何內容，亦未逼迫證人應為如何之證述，製作完筆錄後，
亦有請證人看過確認後再簽名等語（見一審卷三第五三、五四頁
）；足見渠等於第一審審理時之證述有避重就輕之嫌，反之，證
人謝忠勳、王庭台、馬榮志及陳銘瑋等人於警詢中之證述具有刑
事訴訟法第一百五十九條之二所規定之較為可信之情況，復為證
明本件犯罪事實存否所必要，故依該條文規定，自具有證據能力
，而得採為認定上訴人等犯罪事實所憑之證據等語（見原判決第
二八頁第九至二九行、第三○頁第一至五行），甲○○上訴意旨
猶執陳詞指稱證人謝忠勳、王庭台、馬榮志及陳銘瑋於警詢時之
筆錄無證據能力云云，亦無理由。（五）乙○○主觀上雖並無致
人於死之故意，然其客觀上應能預見持槍枝、子彈聚眾鬥毆，可
能發生槍擊致他人死亡之結果，猶撥打電話向被害人挑釁，並邀
其前來打架，且甲○○出借予許文華之槍枝、子彈，雖未經扣案
，惟扣案子彈彈頭及於甲○○住處搜索查獲之彈匣送請內政部警
政署刑事警察局鑑定結果，彈頭一顆，認係土造金屬彈頭，可供
土、改造子彈組成使用，彈匣一個，認係玩具金屬彈匣，可供仿
ＢＥＲＥＴＴＡ廠八四型半自動手槍製造之玩具手槍使用，均有
如上述，堪認甲○○所出借之槍枝、子彈係具有殺傷力之仿ＢＥ
ＲＥＴＴＡ廠八四型半自動手槍製造之改造玩具手槍及土造子彈
，均有如上述，且該槍終致被害人遭槍擊而傷重不治，因而發生
死亡之加重結果，乙○○基於傷害犯意所為之行為，與被害人死
亡之加重結果間，應具有相當因果關係，自難辭傷害致死之責，
其上訴意旨猶稱客觀上其無法預見，應不負傷害致死罪責云云，
亦不足採。其餘上訴意旨所指各節，或為單純事實之爭執；或不
影響全部犯罪事實之認定而可認於原判決之主旨有影響；或原審
已加審酌、論斷，屬原審得本於職權裁量之事項，已於判決內詳
述其認事採證及證據取捨、判斷之理由，為其職權之適法行使，
並無違背證據法則之情形；或事證已臻明確並無再為調查必要之
裁量事項，亦無上訴意旨所指違背法令之情形；上訴人等徒憑己
意任意指摘原判決違背法令，核與法律規定得為第三審上訴理由
之違法情形，均不相適合，應認渠等上訴違背法律上之程式，予
以駁回。
據上論結，應依刑事訴訟法第三百九十五條前段，判決如主文。
中　　華　　民　　國　九十六　年　  十　　月　三十一　日
                      最高法院刑事第四庭
                          審判長法官  莊　登　照
                                法官  黃　一　鑫
                                法官  林　秀　夫
                                法官  徐　昌　錦
                                法官  許　錦　印
      本件正本證明與原本無異
                                      書  記  官
中　　華　　民　　國　九十六　年　 十一 　月　　六　　日
                                                      Ｋ
